【裁判字號】    97,消債更,781
【裁判日期】    971027
【裁判案由】    更生事件
【裁判全文】
臺灣臺北地方法院民事裁定           97年度消債更字第781號
聲  請  人
即債務人    甲○○原名張阿珠.
代  理  人  李詩楷律師
上列當事人因消費者債務清理事件聲請更生，本院裁定如下：
    主  文
聲請駁回。
聲請費用由聲請人負擔。
    理  由
一、按債務人與金融機構協商成立者，不得聲請更生或清算，但
    因不可歸責於己之事由，致履行顯有重大困難者，不在此限
    ；本條例施行前，債務人依金融主管機關協調成立之中華民
    國銀行公會會員辦理消費金融案件無擔保債務協商機制與金
    融機構成立之協商，準用前項之規定，消費者債務清理條例
    第151條第5項、第6項分別定有明文。又聲請更生或清算不
    合程式或不備其他要件者，法院應以裁定駁回之，但其情形
    可以補正者，法院應定期間先命補正，復為同條例第8條所
    明定。
二、查本件債務人向本院聲請更生，雖主張本件更生或清算聲請
    前，已依金融主管機關協調成立之中華民國銀行公會會員辦
    理消費金融案件無擔保債務協商機制與金融機構成立協商，
    惟協議書已遺失，亦不知協商成立之金融機構名稱、文號、
    協商時確定之財產總價值及債務總金額等，然債務人每月收
    入新台幣（下同）12,000元，扣除每月應償還金額7,000元
    ，無法維持最低基本生活，且債務人未經法院裁定開始清算
    程序或宣告破產云云。惟查：依債務人所提出之當事人綜合
    信用報告記載，債務人曾參與銀行公會債務協商，然嗣後悔
    諾，聲請人雖以協議書遺失為由不提出協議書，然自陳每月
    應償還額為7,000元。聲請人自陳之必要支出包含每月電費
    2,130元、水費247元、電話費390元、車資2,500元、桶裝瓦
    斯890元、個人健保費560元、家庭日常用品及伙食費3,000
    元，合計9,717元，然其中電費及電話費單據名義人均為訴
    外人黃盛昌、水費單據名義人為訴外人黃志堅，此有電費、
    電話費及水費收據在卷可稽，聲請人雖陳稱上開費用實際上
    均為伊支出，然並未提出任何證據以實其說，無法認為聲請
    人確有法律上之義務須負擔，且確有實際支付上開數額之水
    費、電費及電話費，況且以聲請人背負眾多金融機構債務迄
    未償還之狀況，更應檢省開支，每月支出高達2,130元之電
    費，顯不相當，亦不應代他人清償原不屬債務人之債務。再
    者，聲請人陳報之車資支出高達每月2,500元，然聲請人陳
    報之公司地址為台北市○○路300號2樓，並非偏遠無大眾運
    輸工具可達之處，以每月上班日22日（扣除四次週休二日）
    計，平均每日高達114元，顯逾以大眾運輸工具代步所需費
    用之合理範圍，聲請人亦未提出合理之釋明，無法認為必要
    。再者，聲請人列計其扶養次子黃志偉每月需4,858元，然
    黃志偉係民國68年4月17日出生，此有戶籍謄本在卷可稽，
    至今業已年近30，無從認為尚有由聲請人扶養之必要，是以
    此筆扶養支出亦無從認為必要。末按，聲請人仍與其配偶同
    住，此有戶籍謄本在卷可稽，聲請人所列載桶裝瓦斯費、家
    庭日常用品及伙食費等，均未提出聲請人確有支付之證據，
    無法認為此等費用確係由聲請人而非聲請人之配偶或聲請人
    已成年之子女所負擔（依聲請人提出之戶籍謄本記載，聲請
    人之次子、長女均已成年，衡情聲請人當尚有未設籍於同戶
    之已成年之長子一名）。綜上，聲請人所陳報之每月支出中
    ，僅其中單據名義人非聲請人之每月電費2,130元、水費247
    元、電話費390元、以及顯無從認為必要之以成年子女扶養
    費每月4,858元，合計即已超過聲請人自陳之每月應償還額
    7,000元，遑論聲請人所陳報之其他支出如交通費、桶裝瓦
    斯費、家庭日常用品及伙食費亦顯有可疑，是以聲請人於協
    商成立後毀諾尚難認為係因不可歸責於己之事由，致履行上
    開協議內容顯有重大困難之證據，是本件債務人聲請更生，
    既違背消費者債務清理條例第151條第5項、第6項之規定，
    且上開欠缺又屬無從補正，依上說明，自應駁回其更生之聲
    請，爰裁定如主文。
中    華    民    國    97    年    10    月    27    日
                  民事第八庭    法      官  陳怡雯
上為正本係照原本作成
如不服本裁定，應於裁定送達後10日內，以書狀向本院提出抗告
，並繳納抗告費新臺幣1千元
中    華    民    國    97    年    10    月    27    日
                                書  記  官  林桂玉


司法院資訊處製作；財團法人民間司法改革基金會備份。
